【裁判字號】    98,訴,4081
【裁判日期】    990528
【裁判案由】    槍砲彈藥刀械管制
【裁判全文】
臺灣板橋地方法院刑事判決              98年度訴字第4081號
公  訴  人  臺灣板橋地方法院檢察署檢察官
被      告  乙○○
指定辯護人  本院公設辯護人甲○○
上列被告因違反槍砲彈藥刀械管制條例務案件，經檢察官提起公
訴（九十八年度偵字第一六六四二號），本院判決如下：
    主  文
乙○○未經許可，持有空氣槍，處有期徒刑壹年拾月，併科罰金
新臺幣萬元，罰金如易服勞役，以新臺幣壹仟元折算壹日，扣
案如附表編號一之空氣長槍壹支（槍枝管制編號0000000000 號
）、附表編號二所示之物，均沒收之；又未經許可持有刀械，處
有期徒刑月，扣案如附表編號三所示之武士刀壹把，沒收之。
應執行有期徒刑貳年，併科罰金新臺幣萬元，罰金如易服勞役
，以新臺幣壹仟元折算壹日，扣案如附表所示之物，均沒收之。
    事  實
一、乙○○明知槍砲彈藥刀械管制條例第四條所列其他經中央主
    管機關公告查禁，非供正當使用具有殺傷力之刀械不得持有
    ，竟仍於民國九十四年間，在臺北縣三重市○○街三十號三
    樓住處，收受真實姓名年籍不詳、綽號「小豬」成年男子所
    交付之具殺傷力之武士刀一把（刀柄長約十五．五公分、刀
    刃長約四十三．五公分，單面開鋒），並置放於上址住處，
    而持有之；另於九十八年五月間某日，透過網路，以新臺幣
    四千元價格，向真實姓名年籍不詳之成年人，購買具有殺傷
    力之空氣長槍一支（槍枝管制編號0000000000號，係氣體動
    力式槍枝，以外接高壓鋼瓶內氣體為發射動力，可發射金屬
    彈丸）及附表編號二之CO2 鋼瓶、鋼珠、彈匣及手槍試射鋼
    片等物，並置放於上址住處，而持有之。嗣於九十八年六月
    十一日下午九時二十分許，在上址為警查獲，並扣得如附表
    編號三所示武士刀一把、編號一所示空氣長槍一支（槍枝管
    制編號0000000000號）及附表編號二所示之CO2 鋼瓶等物，
    始查悉上情。
二、案經臺北縣政府警察局三重分局移送臺灣板橋地方法院檢察
    署檢察官偵查起訴。
    理  由
壹、證據能力部分：
一、按被告以外之人於審判外之言詞或書面陳述，除法律有規定
    者外，不得作為證據；法院或檢察官得囑託醫院、學校或其
    他相當之機關、團體為鑑定，或審查他人之鑑定；其須以言
    詞報告或說明時，得命實施鑑定或審查之人為之；刑事訴訟
    法第一百五十九條第一項、第二百零八條第一項分別定有明
    文。是法院或檢察官依刑事訴訟法第二百零八第一項之規定
    ，囑託鑑定機關所出具之鑑定報告，應屬刑事訴訟法第二百
    零六條第一項之鑑定報告，為傳聞法則之例外，而囑託包括
    檢察官直接囑託及概括指定而由警察機關逕送鑑定之情形。
    查臺北縣政府警察局於本案偵查中，受檢察官概括指定而由
    警察機關逕送鑑定所為之刀械鑑定書、內政部警政署刑事警
    察局所為之槍彈鑑定，均屬刑事訴訟法第一百五十九條第一
    項「被告以外之人於審判外之言詞或書面陳述，除法律有規
    定者外，不得作為證據。」，所稱「法律有規定者」之例外
    情形，此因「鑑定之經過及其結果，應命鑑定人以言詞或『
    書面』報告」，同法第二百零六條第一項亦規定甚明，是鑑
    定人以書面為鑑定報告提出於檢察官，依刑事訴訟法第一百
    五十九條第一項立法理由及同法第二百零六條第一項規定，
    應具有證據能力。
二、次按，被告以外之人於審判外之陳述，雖不符合同法第一百
    五十九條之一至第一百五十九條之四之規定，但經當事人於
    審判程序同意作為證據，法院審酌該言詞陳述或書面陳述作
    成時之情況，認為適當者，亦得為證據。當事人、代理人或
    辯護人於法院調查證據時，知有第一百五十九條第一項不得
    為證據之情形，而未於言詞辯論終結前聲明異議者，視為有
    前項之同意，刑事訴訟法第一百五十九條之五定有明文。經
    查，本判決下列所引用之被告以外之人於審判外之陳述，屬
    傳聞證據部分，檢察官、公設辯護人、被告於本院準備、審
    理程序中均表示沒有意見，且迄於言詞辯論終結前亦未聲明
    異議，本院審酌上開證據資料製作時之情況，尚無違法不當
    之瑕疵，亦認為以之作為證據應屬適當，故揆諸前開規定，
    爰依刑事訴訟法第一百五十九條之五規定，認前揭證據資料
    均有證據能力。
貳、實體部分：
一、訊據被告乙○○對於上揭持有空氣長槍、刀械等犯行均坦承
    不諱，並有證人即在場同遭警查獲之人游証珽、卓明煌於警
    詢中之證詞可按，復有卷附本院九十八年度聲搜字第○○一
    九二四號搜索票、臺北縣政府警察局三重分局搜索暨扣押筆
    錄、扣押物品目錄表、扣押物品清單等在卷可稽。又扣案如
    附表編號三所示武士刀一把係金屬製成、單面開鋒，刀柄長
    約十五．五公分、刀刃長約四十三．五公分，符合內政部公
    告管制刀械之圖例及說明要件，是屬槍砲彈藥刀械管制條例
    第四條第一項第三款所定之刀械，此亦有臺北縣政府警察局
    三重分局九十八年六月十七日北縣警重刑字第0980028484號
    函（見偵卷第六十三頁），扣案空氣長槍一支（槍枝管制編
    號0000000000號），認係氣體動力式槍枝，以外接高壓鋼瓶
    內氣體為發射動力，經以金屬彈丸測試三次，其中彈丸（直
    徑七．九MM、重量二．○G ）最大發射速度為一二一公尺/
    秒，計算其動能為十四焦耳，換算其單位面積動能為二十八
    焦耳/ 平方公分，有卷附臺北縣政府警察局槍枝初步檢視報
    告表一紙、照片二紙、臺北縣政府警察局氣體動力式槍枝（
    空氣槍）動能初篩報告表一紙、內政部警政署刑事警察局九
    十八年八月十八日刑鑑字第0980083534號鑑驗書一份可按，
    並有扣案如附表所示之物可證。再依上開鑑定書所附之殺傷
    力之相關數據所載：「一、殺傷力定義：依據司法院秘書長
    八一.六.十一秘台廳（二）字第06985號函釋示：殺傷力的
    標準為在最具威力的適當距離，以彈丸可穿入人體皮肉層之
    動能為基準。二、殺傷力之相關數據：(一)依日本科學警察之
    研究結果，彈丸單位面積動能達二十焦耳／平方公分，則足
    以穿入人體皮肉層。(二)內政部警政署刑事警察局對活豬作射
    擊測試結果，彈丸單位面積動能達二十四焦耳／平方公分，
    則足以穿入豬隻皮肉層。(三)美國軍醫總署定義：彈丸撞擊動
    能達五八呎磅（約為七八．六焦耳），則足以使人喪失戰鬥
    能力。」，對照上開數據，被告所持有之空氣長槍確具有殺
    傷力乙情，應堪認定。綜上所述，足認被告上揭自白與事實
    相符，應堪採信。本件事證明確，被告犯行堪以認定，應予
    依法論科。
二、按槍砲彈藥刀械管制條例第四條所稱之槍砲、刀械，依同條
    例第五條之規定，非經中央主管機關許可，不得製造、販賣
    、運輸、轉讓、出租、出借、持有、寄藏或陳列。扣案之空
    氣長槍、武士刀一把，既均經鑑定係具殺傷力，屬槍砲彈藥
    刀械管制條例第四條第一項第一款、第三款所規定之空氣槍
    、刀械，故核被告所為，係違反槍砲彈藥刀械管制條例第八
    條第四項之未經許可持有空氣槍罪、同條例第十四條第三項
    未經許可持有刀械罪（起訴書誤引為同條例第十四條第四項
    ）。被告於九十四年間持有刀械之犯行，在持有中又於九十
    八年間另行起意自網路購入空氣長槍而持有，其二罪間犯意
    各別，行為互殊，應予分論併罰（參司法院八十三年廳刑一
    字第○七五六八號函），起訴書誤載為想像競合犯，業經公
    訴檢察官於本院審理期日更正，附此敘明。又被告未經許可
    持有槍枝之行為固無足取，然被告犯罪動機係在拍賣網站因
    一時好奇而購入上開空氣槍，持有之時間亦非長，堪認情節
    尚非重大，且被告於本院準備程序時供稱僅用該空氣槍射擊
    餅乾盒等語，足認被告持有空氣槍之動機單純，對於槍枝之
    使用管控亦尚能自我節制，與一般持有槍枝者係為自衛防身
    或尋仇者迥異，復無證據證明其持以從事不法惡行，則被告
    持有前揭空氣槍對社會治安應不致產生嚴重之危害，又其被
    訴違反槍砲彈藥刀械管制條例之重罪，仍始終承認犯行、坦
    然面對司法，顯具悔意，而其所犯本罪（持有空氣槍）之法
    定最低刑度為三年以上有期徒刑，與其犯罪情節相較，自有
    「情輕法重」之憾，依據司法院大法官會議釋字第二六三號
    解釋之意旨，並依被告客觀之犯行與主觀之惡性二者加以考
    量，本院審酌再三，認客觀上足以引起社會上一般人之同情
    ，顯有堪資憫恕之處，因而認縱處以法定最低刑度猶嫌過重
    ，爰依刑法第五十九條之規定減輕其刑。爰審酌槍枝、刀械
    性質上屬高度危險之物品，極易對他人生命、身體造成傷害
    ，非法持有槍枝、刀械對社會治安潛藏高度危害，被告無故
    持有具殺傷力之空氣槍、刀械，對社會之秩序及安寧，勢將
    會產生不安，實值非難，惟兼衡其所持有之時間長短，並且
    無其他犯罪目的，對於社會治安影響之程度非鉅，又被告犯
    罪後坦承犯行，已知悔悟，智識程度為高職畢業、生活狀況
    、品行等一切情狀，分別量處如主文所示之刑，並諭知罰金
    如易服勞役之折算標準，以資懲儆，並定應執行刑。末查，
    扣案如附表編號一之空氣長槍一支（槍枝管制編號00000000
    00號）、編號三之武士刀一把，依槍砲彈藥刀械管制條例第
    八條第四項、同條例第十四條第三項之規定，未經許可不得
    持有之，均屬違禁物，應依刑法第三十八條第一項第一款之
    規定宣告沒收。扣案如附表編號二所示之之CO2鋼瓶、鋼珠
    、彈匣及手槍試射鋼片等物，均係供其所持具殺傷力之空氣
    槍擊發之用，有上開鑑定書可憑。足見扣案空氣槍殺傷力之
    最終實現，除需以壓縮彈簧帶動活塞壓縮空氣，而賦予適用
    之彈丸足以穿透人體皮肉層之動能外，倘無適用彈丸用供擊
    發，亦絕無從對人體產生實害結果之可能；反之，倘有適當
    之彈丸用供擊發，甚經瞄準人體射擊，其危險性亦絕非單純
    持有空氣槍可相比擬，而極可能產生一定之實害結果。由是
    當可推論扣案被告所有如附表編號二之物與之所犯持有空氣
    槍罪之間具有密切關聯性，自屬供犯本罪所用之物，依刑法
    第三十八條第一項第二款之規定，均併予宣告沒收。
據上論斷，應依刑事訴訟法第二百九十九條第一項前段，槍砲彈
藥刀械管制條例第八條第四項、第十四條第三項，刑法第十一條
前段、第五十一條第五款、第五十九條、第四十二條第三項前段
、第三十八條第一項第一款、第二款，判決如主文。
本案經檢察官黃怡華到庭執行職務。
中    華    民    國    99    年    5     月    28    日
                  臺灣板橋地方法院刑事第十六庭
                          審判長法  官  王綽光
                                法  官  陳正昇
                                法  官  洪珮婷
以上正本證明與原本無異
如不服本判決應於送達後10日內向本院提出上訴狀
                                書記官  許清秋
中    華    民    國    99    年    6     月    2     日
附錄本案論罪科刑法條全文：
槍砲彈藥刀械管制條例第8條
未經許可，製造、販賣或運輸鋼筆槍、瓦斯槍、麻醉槍、獵槍、
空氣槍或第4條第1項第1款所定其他可發射金屬或子彈具有殺傷
力之各式槍砲者，處無期徒刑或5年以上有期徒刑，併科新臺幣
1千萬元以下罰金。
未經許可，轉讓、出租或出借前項所列槍枝者，處5年以上有期
徒刑，併科新臺幣 1 千萬元以下罰金。
意圖供自己或他人犯罪之用，而犯前二項之罪者，處無期徒刑或
7 年以上有期徒刑，併科新臺幣 1 千萬元以下罰金。
未經許可，持有、寄藏或意圖販賣而陳列第1項所列槍枝者，處3
年以上10年以下有期徒刑，併科新臺幣 700 萬元以下罰金。
第 1 項至第 3 項之未遂犯罰之。
槍砲彈藥刀械管制條例第14條
未經許可，製造、販賣或運輸刀械者，處3年以下有期徒刑，併
科新台幣100萬元以下罰金。
意圖供自己或他人犯罪之用，而犯前項之罪者，處6月以上5年以
下有期徒刑，併科新台幣 300 萬元以下罰金。
未經許可，持有或意圖販賣而陳列刀械者，處1年以下有期徒刑
、拘役或新台幣 50 萬元以下罰金。
第 1 項及第 2 項之未遂犯罰之。
附表：
編號一、具殺傷力之空氣長槍1支（槍枝管制編號0000000000號
        ）。
編號二、小瓶CO2鋼瓶（已使用過）4瓶、大瓶CO2鋼瓶（已使用
        過）1 瓶、小瓶CO2 鋼瓶（未使用過）7 瓶、鋼珠（中
        型）354 顆、鋼珠（小型）41顆、彈匣1 個及手槍試射
        鋼片2 片。
編號三、武士刀1把

司法院資訊處製作；財團法人民間司法改革基金會備份。
